最高法院刑事判決　　　　　　　　　　　　　　　九十一年度台上字第三六九二號
　　上　訴　人　台灣高等法院台南分院檢察署檢察官
　　被　　　告　甲○○
右上訴人因被告違反商標法案件，不服台灣高等法院台南分院中華民國八十九年三月
二十九日第二審判決（八十九年度上訴字第九四號，起訴案號：台灣嘉義地方法院檢
察署八十八年度偵字第二一０二號、第二一０三號），提起上訴，本院判決如左：
    主  文
原判決關於行使偽造準私文書部分撤銷。
其他上訴駁回。
    理  由
一撤銷部分：
本件原判決以公訴意旨略稱：被告甲○○係嘉義市○○路六００號「瑪俐歐商店」之
負責人，明知如原判決附表一編號一至編號七所示之「ＳＥＧＡ」、「ＰＬＡＹ　Ｓ
ＴＡＴＩＯＮ」「ＰＳ設計圖」、「ＣＡＰＣＯＭ」、「ＫＯＮＡＭＩ」、「ＫＯＥ
Ｉ」、「ｎａｍｃｏ」、「ＨＵＤＳＯＮＳＯＦＴ」係分屬日商西雅企業股份有限公
司（以下簡稱西雅公司）、日商新力電腦娛樂股份有限公司（以下簡稱新力公司）、
日商卡波光股份有限公司（以下簡稱卡波光公司）、日商可樂美股份有限公司（以下
簡稱可樂美公司）、日商光榮股份有限公司（以下簡稱光榮公司）、日商南歌股份有
限公司（以下簡稱南歌公司）、日商哈得遜股份有限公司（以下簡稱哈得遜公司）向
我國經濟部中央標準局（現已改制為智慧財產局）申請註冊，於如原判決附表一編號
一至編號七所示之專用期間內，享有商標專用權之商標圖樣，分別專用於如附表一編
號一至編號七專用商品所示之一切商品。且明知其自民國八十七年七月間某日起，陸
續以每片新台幣（下同）三十元之價格，向姓名、年籍不詳之成年男子所購入，如原
判決附表二所示之電視遊樂器程式遊戲光碟片，均係未經西雅公司、新力公司、卡波
光公司、可樂美公司、光榮公司、南歌公司、哈得遜公司之同意或授權，而係意圖欺
騙他人，盜拷如原判決附表二所示被侵害專用權人所出產，利用透過電視遊樂器之執
行，於電視畫面上分別顯示如原判決附表一編號一至編號七商標圖樣所示，用以表示
西雅公司、新力公司、卡波光公司、可樂美公司、光榮公司、南歌公司、哈得遜公司
所製造或授權等字樣之方式，使用於如原判決附表一編號一至編號七所示商標圖樣之
仿冒遊戲光碟片，竟自八十七年七月間某日起，基於販賣之概括犯意，在上開「瑪俐
歐商店」內，以每片五十元之價格先後出售予不特定人，且如原判決附表一編號一至
編號七所示之商標圖樣於如原判決附表一編號一至編號七專用商品所示一切商品上之
文字，係用以表示為西雅公司、新力公司、卡波光公司、可樂美公司、光榮公司、南
歌公司、哈得遜公司製造或授權之意思，亦足以對外表示該如原判決附表一編號一至
編號七專用商品所示之一切商品，係該公司所生產之一定用意之證明，致生損害於西
雅公司、新力公司、卡波光公司、可樂美公司、光榮公司、南歌公司、哈得遜公司。
嗣於八十八年二月八日上午十一時許，在上開「瑪俐歐商店」內，經法務部調查局嘉
義市調查站人員當場查扣如原判決附表二所示之仿冒遊戲光碟片共計九千零八十八片
，因認被告涉犯刑法第二百十六條、第二百十條、第二百二十二條第二項之行使偽造
準私文書罪嫌。經審理結果，以被告此部分被訴犯罪尚屬不能證明，乃將第一審關於
此部分論處罪刑之判決一併予以撤銷，改判諭知無罪，固非亳無所見。惟按未受請求
之事項予以判決者，當然為違背法令，刑事訴訟法第三百七十九條第十二款定有明文
。此所謂未受請求之事項予以判決，係指法院對於未經起訴或上訴之事項，或起訴或
上訴效力所不及之事項，予以審判者而言。本件第一審檢察官僅起訴被告明知「ＳＥ
ＧＡ」及「ＰＬＡＹ　ＳＴＡＴＩＯＮ」商標及圖樣，業經西雅公司、新力公司分別
向經濟部中央標準局申請註冊取得商標專用權，且為大眾所共知之標章，經核准使用
於電腦、電腦用磁碟、錄有電腦用程式之光碟商品之上，竟貪圖較便宜之價格，基於
販賣之概括故意，自八十七年起至八十八年二月止，向不知名業者以每片三十元之代
價，購入擅自重製之西雅公司、新力公司之格鬥類、運動類、娛樂類等各類遊戲光碟
片，經遊戲主機播放後，在電視上會出現西雅公司及新力公司上開商標及圖樣，仿冒
該等公司產品，並以相同代價售予廖宜明（已判刑確定），於其所經營之「音速小子
商店」出售圖利，或以每片五十元之價格，於被告所經營之「瑪俐歐商店」陳列販賣
予不特定之人。因認被告涉犯商標法第六十三條之罪嫌云云。並未起訴原判決前開所
述之被告行使偽造準私文書之犯行，且原判決既以第一審認被告所涉刑法第二百十六
條、第二百十條、第二百二十條（原判決誤寫為二百二十二條）第二項之行使偽造準
私文書犯行，與其被訴之商標法第六十三條罪行，均因罪嫌不足而予判決無罪，則被
告所涉刑法第二百十六條、第二百十條、第二百二十條第二項之行使偽造準私文書犯
行即與其被訴之商標法第六十三條罪行無裁判上一罪之關係，被告該行使偽造準私文
書犯行部分要非原審所得審判。原審不察，竟就被告行使偽造準私文書犯行部分，一
併加以審判，認被告此部分被訴犯罪不能證明，改判諭知無罪，自屬未受請求之事項
予以判決之違背法令。檢察官上訴意旨雖未指摘及此，但此為本院得依職權調查之事
項，應由本院將原判決關於被告涉嫌行使偽造準私文書犯行部分予以撤銷。因此部分
本不屬於原審應行審判之範圍，經撤銷後，本院毋庸更為任何判決，亦不必發回更審
，附此說明。
二、駁回部分：
按刑事訴訟法第三百七十六條所列各罪之案件，經第二審判決者，不得上訴於第三審
法院，法有明文。本件被告所犯違反商標法部分，檢察官係依商標法第六十三條之罪
嫌起訴，核屬刑事訴訟法第三百七十六條第一款之案件。依上開說明，既經第二審判
決，自不得上訴於第三審法院。檢察官對此部分提起上訴，顯非合法，應予駁回。
據上論結，應依刑事訴訟法第三百九十七條、第三百九十五條前段，判決如主文。
中      華      民      國    九十一    年      七      月      四      日
                              最高法院刑事第九庭
                                  審判長法官  陳  炳  煌
                                        法官  陳  正  庸
                                        法官  韓  金  秀
                                        法官  吳  信  銘
                                        法官  徐  文  亮
      右正本證明與原本無異
                                              書  記  官
中      華      民      國    九十一    年      七      月      九      日
